【裁判字號】    98,財管,9
【裁判日期】    980206
【裁判案由】    指定遺產管理人
【裁判全文】
臺灣彰化地方法院民事裁定         98年度財管字第9號
聲  請  人  內政部彰化老人養護中心
法定代理人  乙○○
代  理  人  丙○○
送達代收人  丙○○
關  係  人  財政部國有財產局臺灣中區辦事處彰化分處
法定代理人  曾平輝
上列聲請人聲請指定被繼承人甲○○遺產管理人事件，本院裁定
如下：
     主      文
指定財政部國有財產局台灣中區辦事處彰化分處為被繼承人甲○
○（民國○○年○月○日生，身分証號碼：Ｚ000000000號，生前最後
住所：彰化縣彰化市○○里○○路1號，民國97年10月12日死亡
）之遺產管理人。
准對被繼承人甲○○之繼承人為承認繼承之公示催告。
被繼承人甲○○之繼承人，應自前項公示催告最後登載新聞紙之
日起，壹年內承認繼承，上述期限屆滿，無繼承人承認繼承，且
自繼承開始起參年內大陸地區無人表示繼承者，被繼承人甲○○
之遺產，於清償債權並交付遺贈物後，如有賸餘即歸屬國庫。
程序費用新台幣壹仟元由被繼承人甲○○之遺產負擔。
    理      由
一、按繼承開始時，繼承人有無不明，而無親屬會議或親屬會議
    未於一個月內選定遺產管理人者，利害關係人得聲請法院選
    任遺產管理人，並由法院依公示催告程序，定六個月以上之
    期限，公告繼承人，命其於期限內承認繼承，民法第1177條
    、第1178條規定甚明。
二、本件聲請意旨略以：因甲○○先生留存於本中心之台大郵局
    郵政存簿儲金簿，截至民國（下同）97年12月21日止尚餘新
    台幣（下同）21,533元。甲○○先生係台北縣政府列冊低收
    入戶，因生活無法自理、行動不便，乃由該縣政府轉介於95
    年1月20日至本中心公費養護。其遺留本中心遺產多來自於
    政府每月發放零用金或補助金之遺留款。甲○○先生於生前
    並未預立遺囑，渠喪葬事務依「內政部各老人之家及彰化老
    人養護中心公費院民死亡喪葬及遺留財物處理要點」第四條
    第二款規定：院民死亡留有遺產，……；其金額超過當年度
    預算編列院民喪葬費用基準額度者，由院民遺產支應。去（
    97）年度本中心公費院民喪葬事務由合利禮儀社承辦，喪葬
    費用計27,000元，已由甲○○先生遺留存於本中心代管之台
    大郵局郵政存簿儲金簿支付。另甲○○先生遺留本中心遺產
    用於支付渠喪葬事務之餘款，因無法於渠入住時檢附之資料
    確知渠法定繼承人之有無，無法依法召開親屬會議，依內政
    部各老人之家及彰化老人養護中心公費院民死亡喪葬及遺留
    財物處理要點第7條第3款之規定，院民如無法定繼承人且未
    留有遺囑時，貴重物品以折現方式併同現金、存摺、有價證
    券等，聲請法院裁定遺產管理人，及依民法第1157、1158、
    1159、1160、1178、1179條之規定，被繼承人之遺產須經法
    院公示催告債權人報明債權，其債務應優先於遺贈之受償，
    且繼承人應於公告期限內承認繼承，若無選定遺產管理人者
    ，利害關係人得聲請法院選任遺產管理人，並由該遺產管理
    人負編製遺產清冊、聲請法院公示催告、清償債權或交付遺
    贈物等法定職責。為確保相對人之債權人及繼承人之權益，
    檢送甲○○先生之遺款清冊、郵政存簿儲金簿影本、死亡證
    明書影本、設籍本中心前之戶籍謄本影本、除戶謄本、於本
    中心公費養護相關文件影本、內政部各老人之家及彰化老人
    養護中心公費院民死亡喪葬及遺留財物處理要點、本中心委
    託辦理故公費養護老人葬儀服務契約書影本、甲○○先生葬
    儀驗收紀錄影本及本中心支付喪葬費用支出憑證影本各乙份
    ，爰依法指定遺產管理人等語。
三、查聲請人主張之事實，業據提出遺款清冊、郵政存簿儲金簿
    影本、死亡證明書影本、戶籍謄本影本、除戶謄本、公費養
    護相關文件影本、內政部各老人之家及彰化老人養護中心公
    費院民死亡喪葬及遺留財物處理要點、本中心委託辦理故公
    費養護老人葬儀服務契約書影本、甲○○先生葬儀驗收紀錄
    影本及本中心支付喪葬費用支出憑證影本各乙份為憑，自堪
    信為真實。又被繼承人之遺產，迄無人繼承，如經相當期間
    ，仍無人繼承，依法歸屬於國家所有，且國家設置國有財產
    局，負責全國國土或財產之管理之事務，乃不僅是權利，亦
    是義務，從而本院認為指定財政部國有財產局台灣中區辦事
    處彰化分處為被繼承人甲○○之遺產管理人應為適當，並依
    法為承認繼承之公示催告，爰裁定如主文所示。
三、依非訟事件法第157條裁定如主文。
中    華    民    國    98    年    2     月    6     日
                    家事法庭    法  官  王美惠
以上正本係照原本作成。
如對本裁定抗告須於裁定送達後10日內向本院提出抗告狀。
中    華    民    國    98    年    2     月    6     日
                                書記官  田慧賢


司法院資訊處製作；財團法人民間司法改革基金會備份。
